臺灣高等法院交通事件裁定　　　　　　　　　　 九十三年度交抗字第一二二號
　　抗　告　人　甲○○
右抗告人因違反道路交通管理處罰條例案件，不服臺灣基隆地方法院九十二年交聲字
第三０二號中華民國九十二年十二月三十日裁定，提起抗告，本院裁定如左：
    主  文
原裁定撤銷，發回臺灣基隆地方法院。
    理  由
一、按(一)道路交通違規事件舉發為書面行政處分，應送達於相對人始發生效力。又依
    民國八十九年十二月五日修正前道路交通管理事件統一裁罰標準及處理細則第五
    條規定：「處理違反道路交通管理事件，有關文書送達之時程序，準用刑事訴訟
    法送達之規定」。而刑事訴訟法第六十二條規定：「送達文書，除本章有特別規
    定外，準用民事訴訟法之規定」。依民事訴訟法第一百三十八條規定：「送達不
    能依前二條規定（即送達處所及補充送達）為之者，得將文書寄存送達地之自治
    或警察機關，並作送達通知書兩份，一份黏於應受達人住居所、事務所、營業所
    或其就業處所門首，另一份置於該送達處所信箱或其他適當位置以為送達」；
    而依刑事訴訟法第五十九條規定：「被告、自訴人、告訴人或附帶民事訴訟當事
    人，有左列情形之一者，得為公示送達：一、住、居所、事務所及所在地不明者
    。二、掛號郵寄而不能達到者。三、因住居於法權所不及之地，不能以其他方法
    長、首席檢察官或檢察官之許可，除將應送達之文書或其節本張貼於法院牌示處
    外，並應以其繕本登載報紙，或以其他適當方法通知或公告之」。(二)八十九年十
    二月五日修正後道路交通管理事件統一裁罰標準及處理細則第五條規定：「處理
    違反道路交通管理事件，有關文書送達之程序，依行政程序法之規定」。又依其
    對於寄存送達之規定：「送達，不能依前二條規定為之者，得將文書寄存送達地
    之地方自治或警察機關，並作送達通知書兩份，一份黏貼於應受送達人住居所、
    事務所、營業所或其就業處所門首，另一份交由鄰居轉交或置於該送達處所信箱
    或其他適當位置，以為送達。前項情形，由郵政機關為送達者，得將文書寄存於
    ，准為公示送達︰一應為送達之處所不明者。二於有治外法權人之住居所或事務
    所為送達而無效者。三於外國或境外為送達，不能依第八十六條之規定辦理或預
    知雖依該規定辦理而無效者。當事人變更其送達之處所而不向行政機關陳明，致
    有第一項之情形者，行政機關得依職權命為公示送達」、「公示送達應由行政機
    關保管送達之文書，而於行政機關公告欄黏貼公告，告知應受送達人得隨時領取
    ；並得由行政機關將文書或其節本刊登政府公報或新聞紙」，行政程序法第七十
    四條、第七十八條第一項、第三項、第八十條亦分別定有明文。
二、原裁定略以：異議人即受處分人甲○○有於九十二年三月二日下午三時二十一分
    ，駕駛車牌號碼Ｑ五─五九０五號自用小客貨車行經國道一號高速公路南向二三
    八公里處，因駕駛時速超過當地限速一百公里而達一一二公里，經交通員警舉發
    之事實，固為異議人所不否認，復有卷附內政部警政署國道公路警察局第四隊公
    警局交字第ＺＤ0000000號舉發違反道路交通管理事件通知單一紙可稽（
    見原審卷第六頁）；且據上開通知單所附之超速採證照片上，受處分人駕駛車輛
    行經該路段時，經雷達測速照相儀攝得其超速一一二公里，照片上並有受處分人
    駕駛之車牌Ｑ五─五九０五號自用小客車前車身等情，為異議人所不否認，惟辯
    稱：伊當日確有駕車超速之事實，然並未接獲舉發單，因認原處分顯有不當而提
    出異議云云。經查：右揭異議人違規之事實，業經原舉發機關依異議人之
    址「基隆市○○○路一一八巷九弄十六號」郵寄，惟因「原址查無其人」而遭退
    件，有寄發舉發單及舉發照片之信封原件附卷可稽（見原審卷第六頁）；而本件
    經異議人聲明異議後，原審定於九十二年十二月二十二日下午三時二十分調查之
    傳票，依異議人前開
    二路派出所，再由異議人向寄存派出所領取該傳票，此有送達回證在卷可憑（見
    原審卷第十頁），顯見異議人前開
    以「原址查無其人」而遭郵局退件，故原舉發單位之送達並無違法或失當之處，
    原處分機關逕行裁決亦無違誤。原審因認原處分機關依道路交通管理處罰條例第
    三十三條第一項、第六十三條第一項等規定，裁處受處分人六千元罰鍰，並記違
    規點數一點之處分，並無不當，而駁回異議人於原審之異議等語。
三、抗告意旨略以：(一)伊未接獲舉發單，未發生送達效力，故無法依舉發單繳納罰鍰
    ，非伊拒不繳納罰鍰。(二)伊是
    居住處所，白天上學的上學、上班的上班，並非虛設
    局第一分局忠二路派出所管區警員及鄰里均可證明，因此郵務人員未予查明，也
    未留領取郵件通知書，逕行以「原址查無此人」退件，顯然錯誤。況且原審傳票
    寄存基隆市警察局第一分局忠二路派出所而能通知伊領取，可證伊確係住前開處
    所要屬無疑，而原審裁定，伊亦可送達受領，因此舉發單郵寄時郵務人員未予查
    明伊居住事實，逕以「原址查無此人」退回，顯然是郵務人員之過失，伊既然未
    收到舉發單，自無從依舉發單繳納違規罰鍰，顯不可歸責於伊之事由等語。
四、經查，抗告人即受處分人並不否認有如上所述之違規事實，所應論究者乃抗告人
    辯稱其未收受舉發違反道路交通管理事件通知單，未經合法舉發是否有理。原審
    認交通部公路總局台北區監理所基隆監理站基監字第裁四二─ＺＤ000000
    0號裁決書業依抗告人之
    ，惟因載明「原址查無其人」而遭退件，故原處分機關舉發單之送達並無違法或
    失當之處，原處分機關逕行裁決亦無違誤。惟查，違規舉發單應送達於受處分人
    始生效力，又送達之方法應依前揭法條規定，否則不生送達之效力。本件舉發機
    關依抗告人之
    因何原因以「原址查無其人」而遭退件，抗告人當時應仍住於該處，此從原審依
    該址傳喚抗告人及送達裁定，抗告人均能收受可以證明。則舉發通知單之郵務送
    達，為何會以「原址查無其人」而遭退件？郵務機關當時有無留郵件領取通知書
    ？為何不依規定寄存送達？原審未逐一究明該舉發通知單之送達情形以及是否均
    合乎首揭規定之寄存送達或公示送達要件？逕以本件原舉發單位之送達並無違法
    或失當之處，原處分機關逕行裁決亦無違誤而駁回抗告人之異議，尚有未合。本
    件抗告人之抗告為有理由，應由本院將原裁定撤銷，發回原審法院詳為查明。
五、據上論結，應依道路交通案件處理辦法第二十六條、刑事訴訟法第四百十三條前
    段，裁定如主文。
中　　　華　　　民　　　國　　九十三　　年　　　三　　　月　　 三十 　　日
                              臺灣高等法院交通法庭
                                  審判長法  官  葉　騰　瑞
                                        法  官  莊　明　彰
                                        法  官  劉　壽　嵩
右正本證明與原本無異。
不得再抗告。
                                        書記官  吳　金　來
中　　　華　　　民　　　國　　九十三　　年　　　三　　　月　　三十一　　日
